臺灣高雄地方法院民事判決　　　　　　　93年度訴字第2594號
原　　　告　聯雲實業有限公司
法定代理人　甲○○
被　　　告　中興保全股份有限公司
法定代理人　乙○○
訴訟代理人　曾劍虹律師
上列當事人間請求損害賠償事件，經本院於民國94年5月10日言
詞辯論終結，判決如下：
  主  文
原告之訴及假執行之聲請均駁回。
訴訟費用由原告負擔。
  事實及理由
一、原告起訴主張：伊於民國86年8 月1 日與被告簽訂保全服務
    契約書（下稱系爭契約），雙方約定以每月保全服務費新台
    幣（下同）4,600 元委託被告就伊所有門牌編號高雄縣大寮
    鄉○○路○ 段636 號之營業所（下稱系爭處所）提供保全服
    務，而被告保全防護範圍為裝有防護器材之區域，並約定於
    被告防護服務時間以內，如因其所裝設之器材失靈或保全人
    員失誤，致伊防護標的內之財物被外賊竊走時即願為補償，
    詎於93年7 月19日在被告保全防護之服務時間內，系爭處所
    竟遭竊賊由右側靠道路未裝設紅外線處破壞住宅鐵皮浪板及
    防火板入侵行竊，並於竊得住宅內放置之現金590,000 元及
    車庫中之車牌號碼ZE-6878 號自小客車乙部（原購價格為3,
    286,000 元）後即自未加設監控之大門運出造成伊之重大損
    失，而被告嗣經伊通知後始知竊案之發生，並再另外加裝紅
    外線裝置以圖補救，由此顯見其保全設施之裝設確有疏漏，
    是被告自應就其因漏未裝設保全設施致伊遭竊所受之損失擔
    負賠償之責，且此既係因被告之疏失所致，自不受系爭契約
    中限額規定之約束，為此爰依債務不履行之法律關係請求判
    令被告應給付3, 876,000元，及自起訴狀繕本送達之翌日起
    至清償日止，按週年利率5 ％計算之利息，並願供擔保請准
    為假執行之宣告。
二、被告則以：伊依系爭契約所提供之防護範圍為系爭處所之廠
    房與住宅本體，原告指稱遭竊之汽車所停放之車庫乃屬廠房
    及住宅外之「空地」，自不在伊應負防護服務責任之範圍內
    ，而系爭處所之外圍牆固於86年後有加設紅外線器材，然因
    上開空地屬露天非密閉空間，外賊仍可侵入並閃避保全器材
    ，故該區非屬補償責任區，且外圍牆大門係因原告要求不在
    大門下車刷卡而欲直接車行入內，另住宅右側靠道路處則因
    隔鄰樹木若隨風搖動易誤觸警報，住宅內部則因人員走動易
    觸發警報，故乃均未裝設紅外線或體溫偵測器之保全器材，
    此為原告所明知並為同意，是伊自無「所裝器材失靈」或「
    保全人員失誤」之可歸責事由，而原告迄亦未能舉證證明當
    日確有現金590,000 元之損失，況原告縱受有該現金損失，
    亦因其未將現金放置於約定之金庫內而屬系爭契約約定之除
    外條款所不補償，是被告於此並無賠償責任可言等語為辯，
    並聲明求為判決：駁回原告之訴及假執行之聲請，如受不利
    判決，並願供擔保請准免為假執行之宣告。
三、兩造不爭執事項：
  (1)、兩造於上開時日簽訂系爭契約，約定以每月保全服務費4,
      600 元（含專線服務費600 元）之價格，由被告就系爭處
      所提供保全防護服務，其防護範圍為裝有防護器材之區域
      （即契約如附圖紅線標示內區域，其原始裝設範圍為系爭
      處所之廠房及住宅本體，住宅二樓金庫位置有加裝保全器
      材，被告並於86年在系爭處所外部圍牆上加裝紅外線。）
      ，而系爭契約迄今仍有效存續中。
  (2)、系爭處所於93年7 月19日在被告保全防護服務時間內遭竊
      賊由右側靠道路未裝設紅外線處破壞住宅鐵皮浪板及防火
      板入侵行竊，而被告當日並未接收到紅外線感應訊號。
  (3)、原告所有之上開自小客車業經友聯產物保險股份有限公司
      賠付失竊險保險給付1,013,850 元，原告自負額則為112,
      650 元。
  (4)、原告於竊案發生當日並未將現金放置金庫中而乃置放於辦
      公桌之抽屜中。
四、本件兩造爭執之重點在於：(1)、系爭契約防護範圍為何？(2)
    、被告應否對原告之損失負賠償責任？(3)、被告應賠償之數
    額為何？茲將本院判斷意見分述如下：
  (1)、系爭契約防護範圍為何？
      按「解釋契約，固須探求當事人立約時之真意，不能拘泥
      於契約之文字，但契約文字業已表示當事人真意，無須別
      事探求者，即不得反捨契約文字而更為曲解。」，最高法
      院17年度上字第1118號著有判例。本件被告固辯稱遭竊之
      汽車所停放之車庫位置非為系爭契約之防護區域，其外圍
      牆裝設紅外線僅為協防廠房及住宅本體云云，惟兩造所訂
      系爭契約第7 條業約定：「乙方（即被告）對標的物之防
      護服務範圍，以裝有防護器材之區域為限（如附圖紅線標
      示內區域）」等語，是兩造依約既係以裝有防護器材之區
      域為其保全範圍而未特別約明防護範圍僅以廠房及住宅為
      限，則其範圍自應以設有防護器材者為其契約區域，而被
      告於86年間既已另於系爭處所之外圍牆處加裝紅外線偵測
      器之保全設施，且亦延續至事發之時，此為被告所自承，
      並有被告所提之系統設計平面圖在卷可稽，則系爭處所之
      外圍牆嗣後既已裝設有紅外線偵測器之防護器材，依前揭
      約定，被告之保全防護範圍自已依其加增而擴大及於此外
      圍牆範圍內之區域，而系爭處所之停車庫位置乃在廠房與
      住宅外之空地上，其自仍在外圍牆裝有保全器材之區域範
      圍內而屬被告之防護保全範圍，被告所辯顯與契約約定不
      符而無足採。
  (2)、被告應否對原告之損失負賠償責任？
      本件被告固辯稱竊賊入侵及離去之位置係未裝設紅外線偵
      測器之地區，該些區域乃因原告要求而未加裝云云，惟原
      告與被告締結保全契約，當係期被告為保全標的物提供完
      善之保全服務，殊無自願留存保全空隙致令保全標的物暴
      露於危險之理，且系爭處所之保全器材依約係由被告所設
      計安裝，而保全系統是否有安裝紅外線偵測器或體溫偵測
      器之必要，基於用戶訂定保全系統契約之意旨及對保全公
      司專業性之合理期待，因保全公司對系統設置之優缺點及
      有無死角知之最稔，而用戶之原告並無從得知如何設置最
      為完備、如何情形可做區域設定、系統之缺陷何在、有無
      替代之保全方案等情，被告自亦應對客戶之保全需求提供
      建議及替代方案始能符合簽訂系爭契約之保全目的，被告
      並無從以原告要求或同意不裝設紅外線偵測器材而得免其
      契約履行之責任，而本件固係因「未裝設保全器材」之區
      域遭竊賊入侵受損，惟系爭契約第11條業約定：「乙方（
      即被告）防護服務時間（即甲方將本系統設定時間）以內
      ，標的物若發生竊盜事件，如因乙方所裝器材失靈或保全
      人員失誤，致甲方（即原告）標的物內財物被外賊竊走，
      就該被竊事由可歸責於乙方者，乙方願依照甲方被竊損失
      程度作適當之補償。」等語，以被告未依契約本旨裝設保
      全器材防護而遭竊賊入侵之情況，顯已較已裝設後器材才
      失靈之疏失為重（未裝設器材乃令保全標的物門戶洞開，
      無以達保全防盜目的），以二者同為被告可歸責之事由，
      依舉輕以明重之原則，被告疏未裝設保全器材致防護標的
      遭外賊入侵竊盜之情況，由其擔負損害賠償之責任，當亦
      無違於契約擴張目的解釋後之結果，且亦符當事人之預期
      而未課以被告過重之責任，是被告於因未裝設保全器材以
      致系爭之損失，自仍應負賠償之責，被告所辯尚無足採。
  (3)、被告應賠償之數額為何？
    、現金590,000元部分：
        按「當事人主張有利於己之事實者，就其事實有舉證之
        責任。」，民事訴訟法第277 條前段定有明文。本件原
        告固主張其有上開現金遭竊情事，並提出應收帳款明細
        表、收據等件及其公司會計何屏如之警訊筆錄證詞為證
        ，惟此業為被告所否認，而原告公司會計何屏如固於警
        訊中證言現場有放置上開現金云云，惟其為原告公司之
        員工且職司款項管理事宜，該證言與之自有厲害關係而
        尚難遽之即以採為有利於原告之證據，另依原告提出之
        收款收據所載，其日期分別為93年6 月28至30日及同年
        7 月8 、12日等，此距事發時間之7 月19日至少均差距
        一個星期以上，是縱原告確有收受上開收據所載之款項
        ，然此於事發時現場是否仍存有該諸時期之現金已屬可
        疑，且原告復自承事發前幾天其隔壁曾遭竊等語（94年
        3 月3 日準備程序筆錄第3 頁），則原告於事發前既早
        知隔鄰有失竊之情況，衡情其即應會採取保全措施以防
        再度發生，惟其竟於此後仍將鉅額現金放置廠內，此亦
        與常情不符，而原告於此復未能舉證證明現場確存有上
        開現金遭竊，則原告請求被告應予賠償上開金額自尚無
        據，況依系爭契約第12條第7 款規定，如因原告未將現
        鈔等放置於裝有防護器材之金庫內並上鎖被竊者，被告
        並不負補償責任，今原告既未將其主張之系爭現鈔置於
        被告已裝有防護器材之金庫內，其縱於系爭事件內同遭
        竊走，被告於此亦不負賠償之責，原告請求自無理由。
    、車牌號碼ZE-6878 號自小客車部分：
        按「保險法第53條第1 項前段規定：被保險人因保險人
        應負保險責任之損失發生，而對於第三人有損失賠償請
        求權者，保險人得於給付賠償金額後代位行使被保險人
        對於第三人之請求權。此項法定代位權之行使，有債權
        移轉之效果，故於保險人給付賠償金額後，被保險人對
        於第三人請求權即移轉於保險人。」，最高法院69年台
        上字第923 號著有判決要旨可資參照。本件原告主張其
        所有上開車輛乃於前開時地遭竊，且亦因之取得友聯產
        物保險股份有限公司給付竊盜損失險保險金1,013,850
        元乙情，業據其提出高雄縣警察局車輛協尋受理報案單
        、汽車車輛異動登記書及友聯產物保險股份有限公司（
        94) 友總車賠字第0156號函、汽車保險單、出險資料、
        存摺轉帳資料等件在卷為證，而系爭處所確於上開時日
        遭竊賊入侵，亦有高雄縣政府警察局林園分局高縣林警
        刑字第0940003475號函所附之現場採證紀錄表及照片在
        卷可稽，是系爭處所於前開時日既確遭人破壞入侵，且
        產險公司亦因之亦已賠付鉅額之保險金，原告所有之上
        開車輛係於前開時日遭竊乙情應足肯認，而上開汽車所
        停放之車庫亦屬被告防護服務範圍業如前述，則被告自
        應就原告遭竊車輛之損失擔負賠償之責甚明；另系爭契
        約第11條第1 款業約明：「乙方之補償，以甲方所受直
        接實際有形被竊走之財物損失為準（附帶損失和有價證
        券不在補償範圍）概以金錢表示，不負責歸還原物：一
        般客戶，每一事故，補償最高額按本契約所載每月服務
        費（不含稅金及專線月租金並以全年12個月之每月平均
        數）之200 倍計算，但其總金額以不超過新台幣900,00
        0 元為限。」，則系爭契約條款既係經兩造所同意簽署
        ，且該賠償金額上限之約定為一般保全契約之慣用條款
        ，亦為避免保全客戶之道德風險所必須，依契約自由原
        則，兩造自應同受此約定之拘束，尚難謂其係不合理之
        約定，且與被告是否有其他債務不履行之情事無關，原
        告主張系爭損害賠償額不受該條款限額約定之拘束云云
        並無理由。今系爭契約之每月保全服務費為4,600 元（
        含專線服務費600 元），則被告應賠償額度之上限即為
        依扣除專線費用後之每月平均數4,000 元計算之800,00
        0 元（4,000 ×200=800,000）， 惟原告業自產物保險
        公司處受償被竊理賠金1,013,850 元已如前述，而原告
        於受領上開保險金後，依其與產險公司之卷附保險單條
        款第16條規定：「被保險人因本保險契約承保範圍之損
        失而對於第三人有損失賠償請求權者，本公司得於給付
        賠償金額後，於賠償金額範圍內代位行使被保險人對於
        第三人之請求權。被保險人不得擅自拋棄對第三人之求
        償權利或有任何不利本公司行使該項權利之行為，否則
        賠償金雖已給付，本公司於受妨害未能求償之金額範圍
        內得請求被保險人退還之。」，其對被告之請求權業於
        受償範圍內已移轉予保險公司而不得再對被告請求，則
        其受領之保險金數額既已逾越被告應負擔之賠償金額，
        且並已由第三人之保險公司代位取得，原告主張被告應
        賠付其失竊汽車之損失云云，並無理由。
    綜上，系爭處所之外圍牆乃因裝設有保全器材而使其內之停
    車庫亦屬被告依約應予防護之服務範圍，而被告疏未於住宅
    右側靠道路處裝設保全器材致遭外賊破壞入侵，此為可歸責
    於被告之事由，被告應對原告因此遭竊之損失擔負債務不履
    行之賠償責任，惟原告並未能舉證證明其受有現金590,000
    元之損失，且就上開汽車遭竊之損失部分，因被告依約僅應
    負最高額800,000 元之賠償責任，而原告已向保險公司取得
    竊盜損失險保險金1,013,850 元，其對被告之請求權於受償
    範圍內已移轉予保險公司而不得再對被告請求，從而原告依
    債務不履行之法律關係請求被告給付3,876,000 元，及自起
    訴狀繕本送達之翌日起至清償日止，按週年利率5 ％計算之
    利息，為無理由應予駁回，而原告之訴既經駁回，其假執行
    之聲請亦失所附，應併與駁回。
五、據上論結：本件原告之訴為無理由，合依民事訴訟法第78條
    ，判決如主文。
中　　華　　民　　國　　94　　年　　5 　　月　　26    日
                  民事第五庭審判長法　官　黃宏欽
                                  法　官　謝雨真
                                  法　官　郭宜芳
正本係照原本作成。
如不服本判決，應於送達後20日內，向本院提出上訴狀並表明上
訴理由，如於本判決送達前提起上訴者，應於判決送達後10日內
補提上訴理由書（須附繕本）。
中　　華　　民　　國　　94　　年　　5 　　月　　26　　日
                                書記官　劉法萱
